臺灣高等法院民事判決　九十一年度勞上易字第八號
　　　上　訴　人　　甲○○
　　　被　上訴人　　威貫精密股份有限公司
　　　法定代理人　　吳英賢
　　　送達代收人　　黃豪志律師
右當事人間給付退休金事件，上訴人對於中華民國九十一年一月三日臺灣宜蘭地方法
院九十年訴字第二六二號第一審判決提起上訴，本院判決如左：
　　　主　　　文
上訴駁回。
第二審訴訟費用由上訴人負擔。
　　　事　　　實
甲、上訴人方面：
壹、聲明：
一、原判決駁回上訴人後開之訴部分廢棄。
二、被上訴人應再給付上訴人新台幣（下同）一百二十一萬元，及自民國九十一年一
　　月二十九日起至清償日止，按年息百分之五計算之利息。
貳、陳述：除引用原判決書之記載外，補稱：
一、就原判決駁回上訴人請求被上訴人給付超時加班工資一百二十一萬元部分提起上
　　訴。
二、老闆當初僱我時口頭說，上訴人上班時間是晚上七時至翌日早上八時，上訴人見
　　公司沒有人在，即自動提早到，於下午五時即去上班，主動給老闆二個小時。
三、上訴人之月薪在六年前是一萬九千元，上訴人請求之加班費一百二十一萬元，係
　　上訴人自行大約計算的。
參、證據：除引用原審立證方法外，補提：公司公告影本、切結書影本、原審判決書
　　影本、上訴人考勤表影本。
乙、被上訴人方面：
壹、聲明：上訴駁回。
貳、陳述：除引用原判決書之記載外，補稱：
一、被上訴人並未要求上訴人加班，就此部份本無僱傭法律關係存在，自無適用勞基
　　法第二十四條規定之餘地，上訴人之請求自無理由。
參、證據：引用原審立證方法。
　　　理　　　由
一、上訴人（民國二十九年二月十六日生）主張其自民國八十四年二月十六日起受雇
　　於被上訴人公司擔任守衛及雜役工作，月薪一萬九千元，至八十六年間調整為二
　　萬零五百三十元，又於八十九年初調整為二萬二千五百三十元，然被上訴人均未
　　以實際薪資申報勞工保險，有以多報少情事。上訴人任職被上訴人公司盡忠職守
　　，詎被上訴人於八十九年十一月二十二日，竟以虧損為由公告資遣上訴人，僅給
　　付資遣費十二萬九千五百四十八元，惟上訴人當時已年滿六十歲，依法應辦理強
　　制退休給予退休金。為此請求：(1)退休金差額部分：上訴人經資遣前之月薪為二
　　萬二千五百三十元，扣除已發資遣費十二萬九千五百四十八元，尚應給付差額十
　　五萬元。(2)勞工保險之老年給付差額部分：上訴人於請領退休金前三年之平均薪
　　資為二萬一千一百九十元，可請領十三個基數又二百八十五日，故為三十萬零二
　　百四十四元，然因被上訴人以多報少，致請領前三年之平均申報工資經核定為一
　　萬八千七百五十元，乘以十四個基數，勞工保險局僅給付二十六萬二千五百元，
　　其差額三萬七千七百四十四元應由被上訴人賠償給付。(3)超時加班之工資部分：
　　上訴人每日超時加班七小時，時薪九十元，每日六百三十元，每月以一萬八千元
　　計算，上訴人共任職五年八個月又十五天，但僅請求五年，計為一百二十一萬元
　　。爰依勞動基準法第五十五條（退休金差額）、勞工保險條例第七十二條（老年
　　給付差額）、勞動基準法第二十四條（超時加班工資）等規定，訴請被上訴人給
　　付一百三十九萬七千七百四十四元及自九十年五月十七日起至清償日止，按年息
　　百分之五計算之利息。
　　被上訴人對上訴人自八十四年二月十六日起受僱於被上訴人公司，迄八十九年十
　　一月間，經被上訴人公告資遣，並給付資遣費十二萬九千五百四十八元等情不爭
　　執。惟辯以其係依法資遣，且從未要求上訴人加班，上訴人之請求並無理由等語
　　。（原審判命被上訴人應給付上訴人退休金差額一十四萬零八百一十二元及老年
    給付差額三千五百七十元，合計一十四萬四千三百八十二元暨自九十年五月十七
    日起至清償日止，按年息百分之五計算之利息，並駁回上訴人其餘之訴。上訴人
    就原審駁回其超時工資一百二十一萬元及自民國九十一年一月二十九日起至清償
    日止，按年息百分之五計算之利息部分聲明不服，提起上訴；被上訴人就其敗訴
    部分未聲明不服。）
二、上訴人主張其自任職被上訴人公司五年八個月又十五天，每日超時加班七小時，
　　時薪九十元，每日六百三十元，每月以一萬八千元計算，上訴人僅請求五年，被
    上訴人應依勞動基準法第二十四條規定給付超時加班工資計一百二十一萬元及利
　　息等語。被上訴人則否認其要求上訴人超時加班。經查：
１、按民事訴訟如係由原告主張權利者，應先由原告負舉證之責，若原告先不能舉證
    ，以證實自己主張之事實為真實，則被告就其抗辯事實即令不能舉證，或其所舉
    證據尚有疵累，亦應駁回原告之請求（最高法院十七年上字第九一七號判例意旨
　　參照）。
２、上訴人雖提出其任職被上訴人公司八十九年十一月一日至同月十五日之考勤表為
　　據，惟查該考勤表僅記載上訴人上班及下班之時間，並無從證明上訴人依被上訴
　　人之指示，每日加班情形。況上訴人於本院自陳「老闆當初僱我時口頭說，我上
    班時間是晚上七點到第二天早上八點，…，我看公司沒有人在，我也主動給老闆
    二個小時，我自動提早到，我是五點去上班。」，「我現在請求一百二十一萬，
　　我是自己大約算的。…，我提早二個小時上班，是我自動願意去的。」等語。
３、依上所述，上訴人主張被上訴人要求其超時加班等情，即難認為真正。其請求被
　　上訴人應給付超時加班工資及利息部分，即無理由，應予駁回。
三、綜上所述，上訴人請求被上訴人給付超時加班工資一百二十一萬元及自民國九十
    一年一月二十九日起至清償日止，按年息百分之五計算之利息為無理由，不應准
　　許。原判決駁回其上開部分之請求，並無不合，上訴意旨指摘原判決此部分不當
　　，求予廢棄改判，為無理由，應予駁回。
四、本件事證已明，兩造其餘攻繫防禦方法，經核與本判決之結果不生影響，爰不一
　　一論述。
五、據上論結：本件上訴為無理由，依民事訴訟法第四百四十九條第一項、第七十八
　　條，判決如主文。
中　　　華　　　民　　　國　　九十一　　年　　　五　　　月　　　七　　　日
　　　　　　　　　　　　　　　臺灣高等法院民事第十一庭
　　　　　　　　　　　　　　　　　審判長法  官　吳  景  源
　　　　　　　　　　　　　　　　　      法　官　連　正　義
                                        法　官　滕　允　潔
右正本係照原本作成。
不得上訴。
中　　　華　　　民　　　國　　九十一　　年　　　五　　　月　　　八　　　日
　　　　　　　　　　　　　　　　　　　　書記官　邵　淑　津
